【裁判字號】    98,台抗,143
【裁判日期】    980313
【裁判案由】    聲請假扣押
【裁判全文】
最高法院民事裁定              九十八年度台抗字第一四三號
再 抗告 人  甲○○
訴訟代理人  黃喬詮律師
上列再抗告人因與乙○○間聲請假扣押事件，對於中華民國九十
七年十月三十一日台灣高等法院裁定（九十七年度抗字第一五六
七號），提起再抗告，本院裁定如下：
    主  文
原裁定廢棄，應由台灣高等法院更為裁定。
    理  由
本件台灣台北地方法院（下稱台北地院）九十七年度裁全字第七
一六一號假扣押事件，再抗告人即債權人對相對人即債務人乙○
○聲請假扣押，經該法院命再抗告人供擔保後，得對相對人之財
產為假扣押。相對人對之聲明不服，提起抗告。原法院以：再抗
告人主張案外人潘闕謹生前向伊借款本金新台幣（下同）二百二
十萬元，約定利息按月利率百分之一．五計算，並交付其子潘安
平簽發每月三萬三千元之利息本票予伊收執，及將名下土地設定
抵押權以為擔保，潘闕謹未清償該借款，伊乃對其設定抵押之土
地聲請執行，經分配計有不足額一百二十七萬八千九百九十二元
本金未受償，相對人為潘闕謹之繼承人，應就此借款本息二百五
十萬六千八百二十四元之債務負責清償。嗣相對人賴債不還，其
現有台北地院九十六年度執助字第二三○五號執行事件可領取分
配款（下稱系爭分配款）可供執行，別無其他財產，如仍將該分
配款發給相對人，即無法強制執行或甚難執行之虞，伊願供擔保
聲請假扣押云云。惟再抗告人所提出之利息本票、民國九十一年
分配表及九十六年分配表影本等證據，僅足釋明其依借貸及繼承
之法律關係對相對人為借款返還之請求，及相對人就該借款債權
存在有所爭訟，不能釋明相對人除系爭分配款外別無其他財產，
或相對人有浪費財產、增加負擔、或就其財產為不利益之處分而
將達於無資力之狀態。再抗告人未能釋明其對相對人之請求有將
來不能強制執行或甚難執行之虞之假扣押原因，依民事訴訟法第
五百二十三條規定，應認無保全之必要，其聲請即不應准許等詞
，因而將台北地院准予假扣押之裁定廢棄，改為裁定駁回再抗告
人在台北地院之聲請。
按假扣押之規定原為保全強制執行之程序，祇須合於他日難於執
行之條件即可為之。又債權人聲請假扣押，就假扣押之原因，絲
毫未提出能即時調查之證據以釋明者，固應駁回其聲請，惟假扣
押之原因如經釋明而有不足，法院仍得命供擔保以補其釋明之不
足，准為假扣押，此觀民事訴訟法第五百二十六條第一項、第二
項之規定自明。本件再抗告人狀陳：相對人就本件債務始終惡意
賴債不還，除系爭分配款外，別無其他財產可供執行，提出歷審
民事判決、八十年及八十一年間不起訴處分書及處分書影本等為
釋明，復記明「繕本已寄對造」等情（見原審卷一六至一八頁）
，相對人就此並未於原審表示任何意見，則能否逕謂再抗告人絲
毫未提出釋明，洵非無疑。原法院遽以上開情詞為不利再抗告人
之論斷，尚嫌速斷。再抗告論旨，指摘原裁定不當，聲明廢棄，
非無理由。
據上論結，本件再抗告為有理由。依民事訴訟法第四百九十五條
之一第二項、第四百七十七條第一項、第四百七十八條第二項，
裁定如主文。
中    華    民    國  九十八  年    三    月   十三   日
                      最高法院民事第七庭
                          審判長法官  劉  福  來
                                法官  陳  國  禎
                                法官  陳  重  瑜
                                法官  吳  麗  女
                                法官  簡  清  忠
      本件正本證明與原本無異
                                      書  記  官
中    華    民    國  九十八  年    三    月  二十四  日
                                                     M


司法院資訊處製作；財團法人民間司法改革基金會備份。
